臺灣高等法院刑事判決
109年度上易字第1368號
上  訴  人  臺灣桃園地方檢察署檢察官
被      告  吳弦涵


上列上訴人因被告妨害自由案件，不服臺灣桃園地方法院108年
度易字第944號，中華民國109年5月8日第一審判決（聲請簡易判
決處刑書案號：臺灣桃園地方檢察署107年度偵字第29714號），
提起上訴，本院判決如下：
    主  文
上訴駁回。
    理  由
一、聲請簡易判決處刑意旨略以：被告吳弦涵於民國107 年5 月
    16日上午1 時27分許，基於侵入住宅之犯意，未經宿舍管理
    員葉春宜同意，無故侵入位於桃園市○○區○○路000 號之國立
    中央大學（下稱中央大學）女生宿舍女6 舍，適女大學生蘇
    冠蓁於同日凌晨2 時許，在該宿舍2 樓浴室洗澡時，聽到門
    外傳來聲響，隨後發現被告自宿舍浴室對面女廁步出，被告
    見蘇冠蓁出現旋跑回女廁躲藏。嗣告訴人於同日知悉上情，
    調閱監視畫面報警處理而查獲。因認被告涉犯刑法第306 條
    第1 項之無故侵入他人住宅罪嫌（原審認不應以簡易判決處
    刑，改依通常程序審理）。
二、按犯罪事實應依證據認定之，無證據不得認定犯罪事實，刑
    事訴訟法第154 條第2 項定有明文。次按事實之認定，應憑
    證據，如未能發現相當證據，或證據不足以證明，自不能以
    推測或擬制之方法，以為裁判基礎；且認定犯罪事實所憑之
    證據，雖不以直接證據為限，間接證據亦包括在內；然而無
    論直接證據或間接證據，其為訴訟上之證明，須於通常一般
    之人均不致有所懷疑，而得確信其為真實之程度者，始得據
    為有罪之認定，倘其證明尚未達到此一程度，而有合理之懷
    疑存在，無從使事實審法院得有罪之確信時，即應由法院為
    諭知被告無罪之判決。再者，告訴人之告訴，係以使被告受
    刑事訴追為目的，是其陳述是否與事實相符，仍應調查其他
    證據以資審認。亦即須有補強證據資以擔保其陳述之真實性
    ，始不至僅以告訴人之陳述，作為有罪判決之唯一證據。而
    所謂補強證據，則指除該陳述本身之外，其他足以證明犯罪
    事實確具有相當程度真實性之證據而言，且該必要之補強證
    據，須與構成犯罪事實具有關聯性之證據，非僅增強告訴人
    指訴內容之憑信性。是告訴人前後供述是否相符、指述是否
    堅決、有無攀誣他人之可能，其與被告間之交往背景、有無
    重大恩怨糾葛等情，僅足作為判斷告訴人供述是否有瑕疵之
    參考，因仍屬告訴人陳述之範疇，尚不足資為其所述犯罪事
    實之補強證據。
三、聲請簡易判決處刑意旨認被告涉犯刑法第306 條第1 項之無
    故侵入他人住宅罪嫌，無非係以告訴人葉春宜於警詢時之指
    述、證人蘇冠蓁於警詢時之證述及監視畫面翻拍照片7 張等
    ，為其主要論據。
四、訊據被告堅詞否認有何無故侵入他人住宅犯行，辯稱：於10
    7 年5 月16日上午，我沒有進入中央大學女生宿舍，於同年
    6 月底下午，我進入中央大學校園拿我跟中央大學學生購買
    的五月天演唱會門票，結果被校內的警衛和教官攔下來，說
    我於107 年5 月16日出現在女生宿舍的男子相同，然後就叫
    警察來抄錄我的資料等語（見偵卷第3 至4、31頁及反面）
    。經查：
  ㈠於107 年5 月16日凌晨1 時27分許，中央大學女生宿舍女6舍
    遭一名身著藍色及黑色拼接連帽上衣、夾腳拖鞋之男子無故
    侵入之事實，經目擊證人蘇冠蓁於警詢時、證人即告訴人葉
    春宜於警詢及原審訊問時證述明確（見偵卷第10至11、13至
    14頁，原審桃簡卷第39至41頁），且有監視畫面翻拍照片7 
    張等在卷可證（見偵卷第17至18頁反面），是此部分事實，
    堪以認定。
  ㈡被告以前詞置辯，本案應審究之爭點為：於107 年5 月16日
    凌晨1 時27分許，侵入中央大學女生宿舍女6 舍之身著藍色
    及黑色拼接連帽上衣、夾腳拖鞋之男子，是否即為被告？茲
    說明如下：
  ⒈證人即告訴人葉春宜於警詢時證稱：有一名女學生告訴我有
    名怪異的男子侵入女生6 舍的2 樓浴室，校方後來調閱監視
    器發現，該名男子身穿黑色帽T ，手持裝有黃色液體之透明
    寶特瓶，在女6 舍徘徊快2 小時，於107 年6 月24日下午3
    時12分許，我在女6 舍外圍巡視時，有發現該名男子出現，
    直到同日晚間6 時12分許，該名男子還是在女6 舍外圍徘徊
    ，而且身穿衣服與上次侵入女6 舍交誼廳之穿著相符，所以
    校方就報警，警方有到現場抄錄資料，抄錄之男子即為被告
    等語（見偵卷第10至11頁）；復於原審訊問時證稱：我沒有
    看到，是住在裡面的學生蘇冠蓁跟我講上午1 點多時，在浴
    室洗澡的時候看到一雙男生的腳在另一間浴室裡面，他覺得
    懷疑就離開浴室，後來因為有洗髮精忘了拿就回去浴室，那
    個人應該是要出來，但看到有人出來就又逃回浴室，我調閱
    監視器畫面請蘇冠蓁去看，可以確定蘇冠蓁看到的人就是監
    視器畫面中的人，第一次蘇冠蓁有報警，人已經離開了，第
    二次是我有看到，那個人的裝扮跟監視器中一模一樣，他的
    裝扮每次都類似，所以一眼就認出，憑他的外型、穿著、身
    高，他每次都穿著夾腳拖，我們調閱監視器跟我們實際抓到
    他的時候，長相是一模一樣，我可以確認107 年5 月16日侵
    入女6 舍之人，就是107 年6 月24日發現的被告等語（見原
    審桃簡卷第39至41頁），是告訴人一致指稱於107 年5 月16
    日無故侵入中央大學女生宿舍女6 舍之男子，即為被告；然
    依告訴人上開證述，可知告訴人未親眼見到侵入女生宿舍6
    舍之男子，其指認被告之憑據，係因被告於107 年6 月24日
    行經中央大學校園時之穿著，與監視器畫面中之男子穿著相
    似，惟被告於107 年6 月24日在中央大學著裝究竟為何，卷
    內並無照片可供比對，且警員於107 年6 月24日至中央大學
    抄錄被告年籍之執勤密錄器檔案，亦於107 年8 月間毀損，
    此有警員職務報告1 紙在卷為憑（見原審易卷第107 頁）；
    至告訴人雖指稱被告之長相與監視器畫面中之男子相符，然
    卷附監視器畫面翻拍照片攝像鏡頭距離稍遠，畫面中侵入女
    生宿舍女6 舍之男子面貌模糊（見偵卷第18頁反面），與卷
    附被告於警詢時之錄影畫面擷圖（見偵卷第19頁）相比，尚
    難逕認同屬一人；復經原審函請法務部調查局以監視器影像
    及被告警詢影像為人像鑑定，亦因監視器影像晃動嚴重、模
    糊不清，難與被告警詢影像進行人像比對，此有法務部調查
    局108 年6 月5 日調科伍字第10803238110 號函文1 紙在卷
    可稽（見原審桃簡卷第51頁），從而，能否以告訴人前開指
    訴，逕認其於107 年6 月24日發現之被告，即為於107 年5
    月17日無故侵入女生宿舍女6 舍之男子，尚屬有疑。
  ⒉目擊證人蘇冠蓁於警詢時證稱：我於107 年5 月16日上午2時
    許，在中央大學女6 宿舍內洗澡，洗到一半時聽到門外面有
    聲音，我穿好衣服開門就聽到隔壁洗澡間有急關門的聲音，
    然後我就回房間放東西，再從房間走出來後，就看到一名穿
    著灰色連帽上衣、黑色夾腳拖的男子從洗澡間的對面女廁踏
    出，他很快就跑進去廁所內鎖門，後來我覺得怪怪的，隔天
    和同學討論後發現我們看到的都是同一人，我們就去跟宿舍
    管理員葉春宜講這件事，該名男子瘦瘦的身材，身高大約17
    5 公分以下，是一名年輕的男子，應該不到30歲，監視器畫
    面翻拍照片中的男子，就是我所稱進入女6 宿舍廁所的男子
    ，犯嫌紀錄表編號5 號就是侵入女6 宿舍的男子等語（見偵
    卷第13至14、16頁），是證人蘇冠蓁固於警詢時指認於107 
    年5 月16日侵入中央大學女生宿舍女6 舍之男子，即為被告
    ，然依證人蘇冠蓁之證述，可知該名穿著連帽上衣、黑色夾
    腳拖鞋之男子為人發現後，即迅速進入廁所內鎖門，則證人
    蘇冠蓁於此情況下，能否清楚見到上揭男子之面貌，並於警
    員提示犯罪嫌疑人紀錄表時指認無誤，尚屬有疑，況參以證
    人葉春宜於原審訊問時證稱：蘇冠蓁說在浴室洗澡的時候看
    到一雙男生的腳在另一間浴室裡面，她覺得懷疑就離開浴室
    ，後來因為有洗髮精忘了拿就去浴室，就看到那個人的背影
    、腳，還有側身也有看到，那個人應該是要出來，但看到有
    人出來就又逃回浴室等語（見原審桃簡卷第39頁反面），益
    徵證人蘇冠蓁於案發時僅見到該名男子之背影、腳及側身。
    從而，證人蘇冠蓁於警詢時指認被告部分既有可議之處，自
    難以此逕認於107 年5 月16日侵入中央大學女生宿舍女6舍
    之男子，即為被告。
  ⒊準此，目擊證人蘇冠蓁指認被告部分既有可議之處，而公訴
    人所舉此部分證據，亦無從補強告訴人上開指訴之憑信性，
    自難僅憑告訴人之單一指訴，遽為被告不利之認定。
五、綜上所述，本案依公訴人所提出之證據，尚不足以證明被告
    確有聲請簡易判決處刑書所載之犯行，揆諸前揭說明，本案
    不能證明被告犯罪，自應為被告無罪之諭知。
六、檢察官上訴意旨略以：㈠本件被告吳弦涵固辯稱：於107年5
    月16日上午1時27分許，伊沒有進入前揭女生宿舍，伊只是
    有於107年6月底要下午，要進入中央大學校園內拿伊跟中央
    大學學生購買的五月天演唱會門票，就被中央大學校內警衛
    、教官攔下來，說伊與於107年5月16日上午1時27分許，進
    入前揭女生宿舍之男子相同，就叫警察來抄錄伊的資料等語
    ，並提出超犀利趴演唱會票根、網站翻拍照片、「『五月天』
    售票演唱會【求票、售票、換票】」FACEBOOK網頁翻拍照片
    各1張為佐。惟證人即告訴人葉春宜於警詢時及偵查中證述
    ：於107年5月16日中午前某時，有一名女學生告訴伊，其於
    同日凌晨1、2時許，在前揭女生宿舍浴室洗澡時看到有一雙
    男生的腳在另一間浴室裡，其覺得懷疑就離開浴室，後來忘
    了洗髮精欲返回浴室拿取時，就看到該人之背影、腳、側身
    ，該人應該是要出來，但看到有人出來就又逃回浴室去，伊
    調閱監視錄影畫面後，伊就請蘇冠蓁去看，經前後比對，蘇
    冠蓁就確定其看到的人就是監視錄影畫面中之人，且該名男
    子應是攀爬前揭女生宿舍走廊旁的窗戶進入，而於107年6月
    24日，伊在前揭女生宿舍外圍巡視時，有發現該名男子出現
    ，經比對監視錄影畫面及被告被伊等實際抓到時的樣子，被
    告的穿著打扮、長相與107年5月16日監視錄影畫面所攝及侵
    入前揭女生宿舍男子一模一樣，且被告曾多次出現在宿舍區
    ，所以伊一眼就認出等語；目擊證人蘇冠蓁於警詢時證述：
    伊於107年5月16日上午2時許，在前揭女生宿舍內1樓洗澡，
    洗到一半聽到外面有聲音，穿好衣服開門就聽到隔壁洗澡間
    有急關門的聲音，然後伊回房間放東西，再從房間走出來後
    ，就看到一名穿著灰色連帽上衣、黑色夾角拖的男子從洗澡
    間對面女側踏出，該名男子很快地就跑進去廁所內鎖門，後
    來伊就覺得怪怪的，隔天和同學討論之後發現伊等看到的都
    是同一人，伊等就跟宿舍管理員葉春宜報告這件事等語，且
    經警方提示多人照片供目擊證人蘇冠蓁指認時，目擊證人蘇
    冠蓁即指認編號5號之被告為其當日目擊出入前揭女生宿舍
    之男子，及107年5月16日監視錄影畫面所攝及之男子樣貌、
    髮型與被告相符等情，分別有指證妨害自由案紀錄表、監視
    錄影畫面翻拍照片、被告正面照片各1份在卷可稽，足見目
    擊證人蘇冠蓁確實有與107年5月16日出現在前揭女生宿舍之
    男子四目相接而看到並看清該名男子之面貌，否則該名男子
    不會迅速地跑進廁所內鎖門，目擊證人蘇冠蓁不會也無法順
    利地於事發翌日指認該名男子即為被告，且告訴人自107年5
    月16日起，經目擊證人蘇冠蓁告知有可疑男子侵入前揭女生
    宿舍進行疑似偷拍之行為後，即密切注意、詳細調閱、觀看
    前揭女生宿舍之監視錄影畫面並加強前揭女生宿舍周遭安全
    ，告訴人始能於107年6月24日見被告侵入前揭女生宿舍時即
    時發現，而避免居住於前揭女生宿舍女學生之居住安寧自由
    甚至隱私權等不受侵害，而依其等證述情節，顯然其等與被
    告素不相識亦無糾紛，其等當無動機刻意指摘、誣陷被告，
    於此情形下，目擊證人蘇冠蓁能清楚辨識107年5月16日侵入
    前揭女生宿舍之男子樣貌亦非一般人所不能想像，是目擊證
    人蘇冠蓁以其所見所聞，及告訴人憑藉其多次觀看監視錄影
    畫面之親身經驗來比對現場發現被告之穿著、樣貌而認107
    年5月16日侵入前揭女生宿舍之男子即為被告等情實均堪採
    信，故原審判決未慮及上情，僅以告訴人非目擊證人、被告
    於107年6月24日遭告訴人發現之穿著無證據可資認定、監視
    錄影畫面無從人像比對、目擊證人蘇冠蓁於此情形下當無從
    清楚認定該名男子樣貌等節，逕為有利於被告之認定，自有
    悖於論理法則與經驗法則。㈡又證人即告訴人於警詢時及原
    審審理時證述：前揭女生宿舍非公眾得以出入之場所，是只
    有前揭女生宿舍的女學生刷學生證才能進入，不可能打通電
    話就可以進去，且於107年6月24日伊發現被告時，被告還提
    供錯誤之電話，並聲稱進入女生宿舍是要找男生，但被告又
    說不清要找的男生住哪間，伊等放監視錄影畫面給學生看，
    也沒有人認識被告等語，被告亦於警詢時自承：伊沒辦法提
    供該名中央大學學生之資料或對話記錄，伊只能出示當時購
    買之票根跟網站照片等語在卷，則倘若被告所辯屬實，何以
    被告能提出上揭票根、FB社團翻拍照片，卻提不出任何購買
    或對話紀錄？何以被告遭告訴人發現時說不出是找何人取票
    ，甚至刻意提供錯誤電話予身為前揭女生宿舍管理員之告訴
    人？何以被告能在前揭女生宿舍無人認識之情形下，於107
    年6月24日出現在僅有女學生刷學生證方能進入之前揭女生
    宿舍？顯見被告無非係事後隨意以演唱會為由臨訟飾詞，其
    所辯洵不足採。況被告曾於107年12月15日，在新北市○○區○
    ○路000號「育林國中」A棟3樓女廁所內，伸入廁所隔間門板
    下方，無故以手機窺視他人如廁之非公開活動及身體隱私部
    位，經警詢問仍否認犯行，末經臺灣新北地方檢察署以108
    年度偵字第557號為緩起訴處分等情，有前揭緩起訴處分書
    、107年12月16日新北市政府警察局樹林分局刑事案件報告
    書、本署刑案查註紀錄表各1份附卷可參，參諸前揭判決意
    旨，益徵本件犯行確為被告所為。再者，倘原審認定目擊證
    人蘇冠蓁之指認有誤，抑或是依上揭證人等指訴、前揭監視
    錄影畫面、指認紀錄、緩起訴處分書等卷內事證無從認定前
    揭監視錄影畫面中所攝之男子確為被告，當可調閱前揭育林
    國中案件之警、偵訊筆錄、監視錄影畫面，即可知被告遭人
    發現之際，素以各式藉口飾詞狡辯以飾犯行，甚至同以演唱
    會門票為由侵入校園亦非不可能，甚或是可比對兩案件之監
    視錄影畫面以佐本件犯行，原審卻未慮及上情而未盡調查，
    即逕認被告無罪，實尚嫌速斷，自難認原判決妥適云云。惟
    查：檢察官上訴意旨所指部分，業經本院就起訴書所列證據
    及卷內訴訟資料，逐一剖析論證，參互審酌，無從獲得有罪
    之心證，業如前述，且無新事證，以證明被告此部分犯行，
    檢察官上訴仍執原判決已審酌之證據再為爭執，並對於原審
    取捨證據及判斷其證明力之職權行使不當，持己見為不同之
    評價，而指摘原判決不當，是檢察官之上訴難認有理由，其
    上訴應予駁回。
據上論斷，應依刑事訴訟法第368條，判決如主文。
本案經檢察官鄭龍照到庭執行職務。
中　　華　　民　　國　　109 　年　　9 　　月　　23　　日
                  刑事第十六庭  審判長法　官  葉騰瑞
                                      法　官  陳芃宇
                                      法　官  莊明彰
以上正本證明與原本無異。
不得上訴。
                                      書記官  蘇佳賢
中　　華　　民　　國　　109 　年　　9 　　月　　23　　日